【裁判字號】    99,訴,647
【裁判日期】    991130
【裁判案由】    違反毒品危害防制條例
【裁判全文】
臺灣嘉義地方法院刑事判決               99年度訴字第647號
公  訴  人  臺灣嘉義地方法院檢察署檢察官
被      告  楊進順
選任辯護人  汪玉蓮律師
            王正明律師
上列被告因違反毒品危害防制條例案件，經檢察官提起公訴（99
年度偵字第5151、5217號、99 年度毒偵字第977號），本院判決
如下：
    主    文
楊進順犯如附表編號一至三所示之罪，均累犯，各處如附表編號
一至三所處之刑；又施用第一級毒品，累犯，處有期徒刑捌月，
扣案第一級毒品海洛因壹包（驗餘淨重參點參參公克）沒收銷燬
，裝置上開毒品之包裝袋壹只，沒收；又施用第二級毒品，累犯
，處有期徒刑伍月。應執行有期徒刑柒年。未扣案之裝置門號0
000000000號行動電話壹支（含門號00000000
00號ＳＩＭ卡壹枚）沒收，如全部或一部不能沒收時，追徵其
價額；販賣第二級毒品甲基安非他命如附表編號一至二之所得共
計新臺幣萬元沒收，如全部或一部不能沒收時，以其財產抵償
之；扣案第一級毒品海洛因壹包（驗餘淨重參點參參公克）、第
二級毒品甲基安非他命參包（純質淨重共計陸柒點捌伍公克），
均沒收銷燬；扣案裝置上開第一級毒品海洛因包裝袋壹只、第二
級毒品甲基安非他命包裝袋參只，及裝置門號00000000
00號行動電話壹支（含門號0000000000號ＳＩＭ卡
壹枚），均沒收。
    犯 罪 事 實
一、楊進順外號為「阿順」，前因施用毒品案件，經法院裁定強
    制戒治，於民國93年11月15日因停止其處分出監，5 年內又
    因施用毒品案件，經臺灣臺中地方法院98年度訴字第2606號
    判決判處應執行刑有期徒刑九月確定，(一)明知甲基安非他命
    係屬毒品危害防制條例所定之第二級毒品，未經許可，不得
    非法販賣，竟基於販賣第二級毒品甲基安非他命之犯意，於
    如附表編號一至二所示之時間、地點，以其所有門號000000
    0000號（未扣案）與鄭惟馨（綽號：音譯小馨）使用之門號
    0000000000號聯絡，先後2 次販賣如附表所示數量之甲基安
    非他命予鄭惟馨；另基於販賣第二級毒品甲基安非他命之犯
    意，再於99年6月22日16時許，在高雄市○○路某高架橋下
    某處，以其所有門號0000000000號向真實姓名、年籍不詳綽
    號「阿三哥」之成年男子，以新臺幣（下同）75,000元之代
    價購入甲基安非他命3包（純質淨重合計為67.85公克），擬
    伺機出售獲利。(二)另分別基於施用第一級毒品海洛因及第二
    級毒品甲基安非他命之犯意，於99年6月23日上午9時許，在
    高雄市○○○道路上，先以將甲基安非他命放入玻璃管內，
    燒烤、吸食甲基安非他命煙霧之方式，施用甲基安非他命1
    次，再以將海洛因滲入香菸、點燃吸食之方式，施用海洛因
    1 次。嗣警循線於99年6月23日14時許，在嘉義市○區○○
    路499號前查獲上情，並扣得海洛因1包（驗餘淨重3.33公克
    ）、甲基安非他命3包（純質淨重合計為67.85公克）、上開
    門號0000000000號行動電話1支（含門號0000000000號SIM卡
    1 枚）及現金40萬元等物。
二、案經行政院海岸巡防署巡防總局中部地區巡防局及嘉義市政
    府警察局第一分局報告臺灣嘉義地方法院檢察署檢察官偵查
    起訴。
    理    由
壹、程序方面：
    按被告以外之人於審判外之言詞或書面陳述，除法律有規定
    者外，不得作為證據；而於偵查中向檢察官所為之陳述，除
    顯有不可信之情況者外，得為證據；被告以外之人於審判外
    之陳述，經當事人於審判程序同意作為證據，法院審酌該言
    詞陳述或書面陳述作成時之情況，認為適當者，亦得為證據
    ；刑事訴訟法第159條第1項、第159條之1第2項、第159條之
    5第1項分別定有明文。查被告楊進順及辯護人等對於卷附各
    傳聞證據於本院行準備程序時表示均同意調查，且經本院於
    審理程序逐一提示予被告及辯護人表示意見，被告及辯護人
    亦未於言詞辯論結束前聲明異議。經審酌上開證據資料製作
    時之情況，並無違法不當之瑕疵，以之作為證據應屬適當，
    且被告於程序上之彈劾詰問權利已受保障等情，而認卷附各
    傳聞證據合於刑事訴訟法第159條之5規定，因而具證據能力
    。
貳、實體方面：
一、上開全部犯罪事實，業據被告坦承不諱，其中犯罪事實一之
    (一)部分，核與證人鄭惟馨證述一致，並有證人鄭惟馨簽具之
    指認犯罪嫌疑人紀錄表、臺灣嘉義地方法院通訊監察書暨電
    話附表、證人鄭惟馨簽具之嘉義市政府警察局執行通訊監察
    譯文、嘉義市政府警察局第一分局搜索扣押筆錄、扣押物品
    照片、案發時地現場照片附卷可稽（見99年度偵字第5151號
    偵卷第108-111、121-123、116、89-106、112-115、117-11
    9頁、嘉市警一偵字第0990002616號警卷第5、8-10頁）；犯
    罪事實一之(二)部分，有被告採尿同意書、嘉義市政府警察局
    第一分局違反毒品危害防制條例案件嫌疑人代號與真實姓名
    對照表（代號：1N990601）、臺灣檢驗科技股份有限公司99
    年7月13日KH/2010/000-00000號濫用藥物檢驗報告、行政院
    衛生署管制藥品管理局93年10月1 日管檢字第0930009353號
    函在卷足憑（見嘉市警一偵字第0990002617 號警卷第14-15
    頁、99 年度毒偵字第977號偵卷第21頁、99年度偵字第5151
    號偵卷第130-131頁）。又扣案上開淺褐色晶體3包，經送內
    政部警政署刑事警察局鑑定，其鑑定結果認：經檢視均為淺
    褐色晶體，外觀型態均相似，隨機抽取鑑定，檢出甲基安非
    他命成分，純度約91﹪，依據抽測純度值，推估上開淺褐晶
    體3包均含甲基安非他命之驗前總純質淨重約67.85公克等情
    ，有該局99年7 月15日刑鑑字第0990092633號鑑定書（見99
    年度偵字第5151號偵查卷第81頁）在卷足參。又扣案上開粉
    末1 包，經送法務部調查局濫用藥物實驗室鑑定，其鑑定結
    果為含有海洛因成分乙節，亦有該局濫用藥物實驗室99年7
    月12 日調科壹字第09923015550號鑑定書存卷可佐（見同上
    偵卷第82頁）。是扣案上開淺褐色晶體3包、粉末1包，經鑑
    定後分別係甲基安非他命、海洛因等情，要堪認定。此外，
    亦有搜索扣押筆錄、扣押物品目錄表、扣押物品收據及照片
    等附卷可考（見嘉市警一偵字第0990002616號警卷第5-10頁
    ）。又被告於本院審理中供承：確實販賣甲基安非他命予證
    人鄭惟馨，購入之甲基安非他命打算賣出等語（見本院卷第
    89 -90頁），足見被告係從販入與售出之量價差異中謀利，
    是被告犯罪事實一之(一)之販賣甲基安非他命犯行，主觀上具
    有營利意圖，至為灼然。另被告前因施用毒品案件，經法院
    裁定強制戒治，於93年11月15日因停止其處分出監，5 年內
    又因施用毒品案件，經臺灣臺中地方法院98年度訴字第2606
    號判決判處應執行刑有期徒刑九月確定，有臺灣高等法院被
    告前案紀錄表在卷可憑，是被告本件犯罪事實一之(二)之犯行
    ，應予追訴處罰。綜上所述，足認被告任意性自白均核與事
    實相符，本案事證明確，被告上開犯行均堪以認定。
二、核被告所為，犯罪事實一之(一)部分，均係犯販賣第二級毒品
    罪；犯罪事實一之(二)部分，係犯同條例第10條第1 項施用第
    一級毒品海洛因罪及同條例第10條第2 項施用第二級毒品甲
    基安非他命罪。被告各次販賣第二級毒品前持有之低度行為
    ，均分別為販賣之高度行為所吸收；其施用第一級毒品海洛
    因及第二級毒品甲基安非他命前持有之低度行為，均分別為
    施用之高度行為所吸收，均不另論罪。被告2 次賣出第二級
    毒品之時間分別為99年3月31日及同年4月16日、1 次販入之
    時間則為99年6 月22日，各次犯罪時間並非密接不可分，且
    各次販賣地點亦異，核與集合犯要件有別，故上開3 次犯行
    應屬獨立可分。被告前揭3 次販賣第二級毒品、施用第一級
    毒品海洛因及施用第二級毒品甲基安非他命等犯行之犯意各
    別，行為互異，均應予分論併罰。公訴意旨認被告上揭販賣
    第二級毒品犯行應論以集合犯，於法尚有未合。又被告前因
    違反肅清煙毒條例、槍砲彈藥刀械管制條例、贓物、麻醉藥
    品管理條例及偽造文書等案件，經臺灣臺中地方法院分別減
    刑為有期徒刑1年7月、8月、2月、4月15日、2月15日，併與
    不得減刑之違反麻藥管理條例案件之有期徒刑5年2月，應執
    行有期徒刑7年9月，甫於96年7 月16日因徒刑執行完畢出監
    等情，有臺灣高等法院被告前案紀錄表乙份在卷可查，其受
    徒刑之執行完畢，5年以內故意再犯有期徒刑以上之5罪，均
    為累犯，均應依刑法第47條第1 項之規定，加重其刑。辯護
    人雖為被告辯稱：被告於99年7 月16日已提供毒品係向真實
    姓名年籍不詳綽號「阿三」、「董仔」之人所購入供警方追
    查，應得依毒品危害防制條例第17條第1 項之規定減輕其刑
    等語，經本院依職權函詢查獲情形，臺灣嘉義地方法院檢察
    署函覆未因被告供述而查獲上開二人犯罪嫌疑等語，有其99
    年10月19日嘉檢兆來99偵5151字第28859號函文附卷可佐（
    見本院卷第66頁），即無從依毒品危害防制條例第17條第1
    項規定減輕其刑。惟被告上開販賣甲基安非他命犯行部分，
    於偵查及審判中均有自白之情，核與同條第2 項規定相符，
    故被告3 次販賣甲基安非他命之犯行，均應予減輕其刑，先
    加後減之。爰審酌被告素行非佳，業如前述，國小肄業之智
    識程度，無視於毒品對於健康之戕害及國家杜絕毒品犯罪之
    禁令販賣第二級毒品，對社會治安之影響及危害，2 次賣出
    甲基安非他命所獲價金共計3 萬元，惟考量其販售對象僅為
    同一人，且其後為販出營利而購入之甲基安非他命尚未實際
    販售，對社會尚未造成實害，再者，被告前經強制戒治，復
    仍持續施用上開毒品，顯見其並無根絕毒品之危害，然施用
    毒品係戕害自身健康，尚未對他人造成侵害，且被告於偵審
    期間配合偵辦之態度以及犯後態度良好等一切情狀，分別量
    處如主文所示之刑，並定其應執行刑。
三、末查：
  (一)按查獲之第一級、第二級毒品，不問屬於犯人與否，沒收銷
    燬之，毒品危害防制條例第 18 條第 1 項前段定有明文。
    查本件扣案之第一級毒品海洛因（驗餘淨重3.33公克）為被
    告為上開犯罪事實一之(二)施用海洛因所剩餘之毒品、第二級
    毒品甲基安非他命（純質淨重共計67.85 公克）為本件被告
    為上開犯罪事實一之(一)編號三販賣第二級毒品犯行所查獲，
    自均應依上開規定沒收銷燬之。
  (二)又犯販賣第二級毒品之罪者，其供犯罪所用或因犯罪所得之
    財物，均沒收之，如全部或一部不能沒收時，追徵其價額或
    以其財產抵償之，毒品危害防制條例第19條第1 項亦有明文
    。是被告於附表編號一、二販賣甲基安非他命所得各15000
    元，共計3 萬元，自應依上開規定宣告沒收，又毒品危害防
    制條例第19條第1 項所規定供犯罪所用或因犯罪所得之財物
    ，均沒收之，如全部或一部不能沒收時，追徵其價額或以其
    財產抵償之，其中所謂追徵其價額者，必限於所沒收之物為
    我國現行貨幣以外之其他財物而無法沒收時，始應追徵其價
    額，使其繳納與原物相當之價額。如犯罪所得之金錢為我國
    貨幣即新臺幣（中央銀行發行新臺幣辦法第2 條參照），因
    其本身即為我國現行貨幣價值之表示，自不發生追徵其價額
    之問題（最高法院92年台上字第5872號判決意旨參照），是
    以被告上開犯罪所得3 萬元，如全部或一部無法沒收時，應
    以其財產抵償之。另扣案裝置門號0000000000號行動電話1
    支（含門號0000000000號SIM卡1枚），係被告所有持供犯上
    開犯罪事實一之(一)即附表編號三犯行所用之物，業據被告供
    述在卷，自應依上開規定，宣告沒收。又裝置上開裝置上開
    甲基安非他命之包裝袋3 只，均係被告所有，並均係供盛裝
    包覆甲基安非他命，具防止上開毒品裸露、逸出及潮濕等功
    能，而便利遂行販賣毒品所用之物，是均應依同條例第19條
    第1 項之規定宣告沒收。另未扣案之0000000000號行動電話
    （含門號0000000000號SIM卡1枚），亦係被告所有，持供犯
    犯罪事實一之(一)即附表編號一、二犯行所用之物，亦應予宣
    告沒收，惟因未扣案，如全部或一部不能沒收時，追徵其價
    額。至本條例第19條第1 項規定之「以其財產抵償之」，乃
    屬行政執行機關之強制執行程序，故無庸於主文諭知（最高
    法院99年度第5次刑事庭會議參照），附此敘明。
  (三)另裝置上開海洛因之包裝袋1 只，係被告所有持供上開施用
    海洛因毒品犯行所用之物，自應依刑法第38條第1項第2款之
    規定，宣告沒收。
  (四)至扣案之現金40萬元，被告供陳係繳納汽車之貸款，惟別無
    證據證明此係供犯罪所用或因犯罪所得之財物，故不予宣告
    沒收，併此敘明。
據上論斷，應依刑事訴訟法第299條第1項前段，毒品危害防制條
例第4條第2項、第10條第1項、第2項、第17條第2項、第18條第1
項前段、第19條第1項，刑法第11條、第47條第1 項、第51條第5
款、第38條第1項第2款，判決如主文。
本案經檢察官邱美英到庭執行職務。
中    華    民    國    99    年    11    月    30    日
                  刑事第五庭 審判長   法  官  蔡廷宜
                                      法  官  夫
                                      法  官  傅曉瑄
以上正本證明與原本無異。
如不服本判決應於收受判決後10日內向本院提出上訴書狀，並應
敘述具體理由；其未敘述上訴理由者，應於上訴期間屆滿後20日
內向本院補提理由書（均須按他造當事人之人數附繕本）「切勿
逕送上級法院」。
中    華    民    國    99    年    11    月    30    日
                                      書記官  陳意婷
附錄論罪科刑法條：
毒品危害防制條例第4條第2項：
製造、運輸、販賣第二級毒品者，處無期徒刑或7年以上有期徒
刑，得併科新臺幣1千萬元以下罰金。
毒品危害防制條例第10條：
施用第一級毒品者，處 6 月以上 5 年以下有期徒刑。
施用第二級毒品者，處 3 年以下有期徒刑。
附表
 ┌─┬───┬───┬────┬───┬───┬───────┬────────────┬───┐
 │編│購買之│交易時│交易地點│數量（│販賣實│所犯之罪      │所處之刑                │備註  │
 │號│人    │間    │        │以金額│際所得│              │                        │      │
 │  │      │      │        │為標準│      │              │                        │      │
 │  │      │      │        │）（新│      │              │                        │      │
 │  │      │      │        │臺幣）│      │              │                        │      │
 ├─┼───┼───┼────┼───┼───┼───────┼────────────┼───┤
 │一│鄭惟馨│99 年 │嘉義市上│15000 │15000 │販賣第二級毒品│有期徒刑參年拾月。未扣案│      │
 │  │（綽號│3月31 │海路 226│元    │元    │              │之裝置門號0000000│      │
 │  │小馨）│日13  │號洗車廠│      │      │              │五二九號行動電話壹支（含│      │
 │  │      │時37  │內      │      │      │              │門號0000000000│      │
 │  │      │分許  │        │      │      │              │號 SIM 卡壹枚）沒收，如 │      │
 │  │      │      │        │      │      │              │全部或一部不能沒收時，追│      │
 │  │      │      │        │      │      │              │徵其價額；販賣第二級毒品│      │
 │  │      │      │        │      │      │              │甲基安非他命所得新臺幣壹│      │
 │  │      │      │        │      │      │              │萬伍仟元沒收，如全部或一│      │
 │  │      │      │        │      │      │              │部不能沒收時，以其財產抵│      │
 │  │      │      │        │      │      │              │償之。                  │      │
 ├─┼───┼───┼────┼───┼───┼───────┼────────────┼───┤
 │二│鄭惟馨│99 年 │嘉義市仁│15000 │15000 │販賣第二級毒品│有期徒刑參年拾月。未扣案│      │
 │  │（綽號│4月16 │愛路 347│元    │元    │              │之裝置門號0000000│      │
 │  │小馨）│日凌晨│號金融鉅│      │      │              │五二九號行動電話壹支（含│      │
 │  │      │0時9分│星大樓  │      │      │              │門號0000000000│      │
 │  │      │許    │12 樓   │      │      │              │號 SIM 卡壹枚）沒收，如 │      │
 │  │      │      │        │      │      │              │全部或一部不能沒收時，追│      │
 │  │      │      │        │      │      │              │徵其價額；販賣第二級毒品│      │
 │  │      │      │        │      │      │              │甲基安非他命所得新臺幣壹│      │
 │  │      │      │        │      │      │              │萬伍仟元沒收，如全部或一│      │
 │  │      │      │        │      │      │              │部不能沒收時，以其財產抵│      │
 │  │      │      │        │      │      │              │償之。                  │      │
 ├─┼───┼───┼────┼───┼───┼───────┼────────────┼───┤
 │三│楊進順│99 年 │高雄市博│75000 │無    │販賣第二級毒品│有期徒刑參年捌月。扣案第│      │
 │  │      │6月22 │愛路某高│元    │      │              │二級毒品甲基安非他命參包│      │
 │  │      │日 16 │架橋下某│      │      │              │（純質淨重共計陸柒點捌伍│      │
 │  │      │時許  │處      │      │      │              │公克），沒收銷燬；扣案裝│      │
 │  │      │      │        │      │      │              │置上開毒品之包裝袋參只及│      │
 │  │      │      │        │      │      │              │裝置門號00000000│      │
 │  │      │      │        │      │      │              │八七號行動電話壹支（含門│      │
 │  │      │      │        │      │      │              │號0000000000號│      │
 │  │      │      │        │      │      │              │SIM 卡壹枚），均沒收。  │      │
 └─┴───┴───┴────┴───┴───┴───────┴────────────┴───┘

司法院資訊處製作；財團法人民間司法改革基金會備份。
